臺灣高雄地方法院刑事判決　　　　　 100年度審訴字第1902號
公　訴　人　臺灣高雄地方法院檢察署檢察官
被　　　告　劉偉杰
上列被告因偽造文書等案件，經檢察官提起公訴（100年度偵字
第12654號、第13420號、第15925號），本院依簡式審判程序審
理，判決如下：
    主  文
劉偉杰幫助犯詐欺取財罪，處有期徒刑貳月，如易科罰金，以新
臺幣壹仟元折算壹日；又犯詐欺取財罪，處有期徒刑參月，如易
科罰金，以新臺幣壹仟元折算壹日；又犯行使偽造準私文書罪，
處有期徒刑參月，如易科罰金，以新臺幣壹仟元折算壹日；又犯
行使偽造準私文書罪，處有期徒刑參月，如易科罰金，以新臺幣
壹仟元折算壹日；又犯行使偽造準私文書罪，處有期徒刑參月，
如易科罰金，以新臺幣壹仟元折算壹日。應執行有期徒刑壹年，
如易科罰金，以新臺幣壹仟折算壹日。緩刑參年，並應於緩刑期
內向指定之政府機關、政府機構、行政法人、社區或其他符合公
益目的之機構或團體，提供壹佰貳拾小時之義務勞務。緩刑期間
付保護管束。
    事  實
一、劉偉杰可預見提供金融機構帳戶存摺、提款卡與密碼供他人
    使用，可能為他人用於財產犯罪，卻仍基於幫助他人犯罪之
    不確定故意，於民國99年8月24日前某日，在高雄市○○路
    與林森路口，將其所申設中華郵政股份有限公司楠梓加工區
    郵局帳號0000000-0000000號帳戶之存摺、提款卡及密碼，
    以新臺幣（下同）4,000元之代價，出租予江文雅（所涉詐
    欺案件，另經臺灣桃園地方法院檢察署檢察官以99年度偵字
    第30901號提起公訴）所屬之詐欺集團成員使用。該詐欺集
    團取得上開帳戶後，即基於意圖為自己不法所有，於99年8
    月24日13時許，撥打電話予鄭宇菁，並向鄭宇菁佯稱伊係鄭
    宇菁之朋友許禾杰，現急需用錢云云，致鄭宇菁陷於錯誤，
    而依詐騙集團指示，於當日匯款2萬元至劉偉杰前開郵局帳
    戶內。嗣鄭宇菁察覺有異而報警處理，經警循線始查獲上情
    。
二、劉偉杰因向黃清裕借貸2,500元，缺錢償還借款，明知並無
    任何商品可得販售，竟基於意圖為自己不法所有之詐欺犯意
    ，先於99年12月27日前某日，在露天拍賣網站上以帳號「xs
    o699」刊登販賣「Acer  beTouch E400 Android」手機之不
    實訊息，並留下行動電話門號0000000000供聯絡之用，致邱
    錦源上網瀏覽後陷於錯誤，於得標後99年12月27日17時49分
    許，以ATM轉帳方式匯款3,500元至劉偉杰指定之李佳玲（為
    上開黃清裕之女友）申設之玉山銀行帳戶（帳號：00000000
    00000）內，嗣邱錦源因未收到所購買之手機，方知受騙報
    警處理。
三、劉偉杰為清償債務及缺錢花用，明知並無任何商品可得販售
    ，竟意圖為自己不法之所有及基於偽造準私文書進而行使之
    犯意，於99年12月26日某時許，在其位在高雄市○○區○○
    里○○路555巷5號12樓住處內，先徒手竊取劉玉婷（劉偉杰
    之胞姐）所申設之中華郵政股份有限公司楠梓加工區郵局帳
    號0000000-0000000號帳戶資料（劉偉杰所涉親屬間竊盜案
    件未據劉玉婷告訴），再於100年1月13日某時許，自不詳地
    點，透過電腦連結網際網路登入露天市集國際資訊股份有限
    公司（下稱露天公司）及雅虎國際資訊股份有限公司（下稱
    雅虎公司），利用露天公司及雅虎公司未就申設帳號者之真
    實身分進行查核驗證之便，冒用「張泳辰」、「張泳宸」之
    名義註冊登記及申請帳號「kely00000000」使用，進而將所
    偽造之上開電磁紀錄，傳送至露天公司及雅虎公司之電腦伺
    服器而行使之，致上開公司核准劉偉杰使用帳號「kely00
    000000」，供其登錄拍賣網站及使用電子信箱等服務，足以
    生損害於張泳辰、露天公司及雅虎公司對帳戶使用者資料（
    電磁紀錄）管理之正確性。劉偉杰並透過利用電腦網際網路
    設備連線至露天拍賣網站，分別為下列行為：
  (一)於100年1月13日前之某日，在露天拍賣網站上以帳號「kely
    00000000」刊登販賣「Sony  Ericsson XPERIA X8手機」之
    不實訊息，並留下行動電話門號0000000000、電子信箱kely
    00000000@yahoo.com.tw供聯絡之用，致陳怡如上網瀏覽後
    陷於錯誤，於得標後100年1月13日18時許，以ATM轉帳方式
    匯款6,500元至劉玉婷上開郵局帳戶內。嗣陳怡如因未收到
    所購買之手機，方知受騙。
  (二)於100年1月31日前之某日，在露天拍賣網站上帳號「kely00
    000000」刊登販賣「Sony  Ericsson ainou10手機」之不實
    訊息，並留下行動電話門號0000000000、電子信箱kely0000
    0000@yahoo.com.tw供聯絡之用，致陳俊裕上網瀏覽後陷於
    錯誤，於100年1月31日16時12分許，以ATM轉帳方式匯款6,
    500元至劉玉婷上開郵局帳戶內。嗣陳俊裕因未收到所購買
    手機，方知受騙。
  (三)於100年2月1日前之某日，在露天拍賣網站上帳號「kely000
    00000」刊登販賣「Sony Ericsson X10手機」之不實訊息，
    並留下行動電話門號0000000000、電子信箱kely00000000@y
    ahoo.com.tw供聯絡之用，致呂家昇上網瀏覽後陷於錯誤，
    於得標後100年2月1日8時許，以ATM轉帳方式匯款8,000元至
    劉玉婷上開郵局帳戶內。嗣呂家昇因遲未收受貨品，發覺有
    異報警處理，始循線查悉上情。
四、案經鄭宇菁訴由高雄市政府警察局旗山分局、邱錦源訴由高
    雄市政府警察局仁武分局及陳俊裕訴由高雄市政府警察局楠
    梓分局報告臺灣高雄地方法院檢察署檢察官偵查起訴。
    理  由
一、本件被告劉偉杰所犯係死刑、無期徒刑、最輕本刑為3年以
    上有期徒刑以外之罪，其於準備程序中就被訴事實為有罪之
    陳述，經本院告知簡式審判程序之旨，並聽取公訴人及被告
    2人之意見後，合議庭認為適宜進行簡式審判程序，爰裁定
    由受命法官獨任進行審判程序，合先敘明。
二、上揭事實，業據被告於警詢、偵訊及本院審理時均坦承不諱
    ，核與證人江文雅、黃清裕、李佳玲、證人即告訴人邱錦源
    、陳怡如、陳俊裕、呂家昇於警詢證述之情節相符，並有內
    政部警政署反詐騙案件紀錄表3紙、高雄市政府警察局三民
    第二分局覺民派出所受理詐騙帳戶通報警示簡便格式表1紙
    、新竹市警察局第一分局西門派出所受理詐騙帳戶通報警示
    簡便格式1紙、桃園縣政府警察局桃園分局大樹派出所受理
    詐騙帳戶通報警示簡便格式表1紙、玉山銀行提款機交易明
    細表影本1張、上開劉玉婷郵局帳戶開戶資料影本及交易資
    料各1份、上開拍賣網頁相關擷取畫面1份、雅虎公司100年5
    月6日雅虎資訊（一○○）字第02285號函（被告申請註冊上
    開帳號之情形）1紙及露天公司100年5月27日露安100法字第
    241號函（被告申請註冊上開帳號之情形）1紙（高雄市政府
    警察局楠梓分局高市警楠分偵字第1000005170號刑案偵查卷
    宗第24頁至第31頁、第34頁至第36頁、第43頁至第52頁，臺
    灣高雄地方法院檢察署100年度偵字第13420號卷第11頁、第
    12頁、第22頁、第23頁）在卷可稽，足認被告任意性自白與
    事實相符，應予信實。從而，被告上開犯行，均事證明確，
    堪予認定，應依法論科。
三、按刑法上之幫助犯，係對於犯罪與正犯有共同之認識，而以
    幫助之意思，對於正犯資以助力，而未參與實施犯罪之行為
    者而言（最高法院75年度臺上字第1509號、88年度臺上字第
    1270號判決要旨參照）。如未參與實施犯罪構成要件之行為
    ，且係出於幫助之意思提供助力，即屬幫助犯，而非共同正
    犯。查被告將其所申辦之上開郵局帳戶存摺、提款卡及密碼
    ，以4,000元之代價交付予江文雅所屬之詐騙集團，供該詐
    騙集團成員使用，使渠等得藉此帳戶詐欺告訴人鄭宇菁，並
    使告訴人鄭宇菁因而匯款2萬元至被告提供之郵局帳戶內，
    是被告所為係參與詐欺取財罪構成要件以外之行為，且在無
    證據證明被告係以正犯而非以幫助犯之犯意參與犯罪之情形
    下，應認其所為上開犯罪事實一部分，係幫助犯而非正犯行
    為。
四、次按稱電磁紀錄者，謂以電子、磁性、光學或其他相類之方
    式所製成，而供電腦處理之紀錄；電磁紀錄藉機器或電腦之
    處理所顯示之聲音、影像或符號，足以為表示其用意之證明
    者，以文書論，刑法第10條第6項、第220條第2項分別定有
    明文。查本件被告在露天公司、雅虎公司之網頁上，分別冒
    用「張泳辰」、「張泳宸」之名義註冊登記及申請帳號「
    kely  00000000」使用，並傳送至露天公司及雅虎公司之電
    腦伺服器，單從形式上觀察，即可知悉被告係利用上開冒用
    之姓名申辦前揭公司之拍賣帳號，供作日後拍賣物品之用，
    其填載相關資料所製作之紀錄，並以申辦之拍賣帳號於網頁
    上刊登不實之拍賣訊息，均足以表示其用意至明，自屬上開
    刑法第220條第2項規定之準文書。再按刑法處罰行使偽造私
    文書罪之主旨，重在保護文書公共之信用，非僅保護製作名
    義人之利益，故所偽造之文書，如足以生損害於公眾或他人
    ，其罪即應成立，不問實際上有無製作名義人其人，縱令製
    作文書名義人係屬架空虛造，亦無妨於本罪之成立（最高法
    院31年度上字第1505號判例意旨參照）。查被告雖冒用「張
    泳辰」、「張泳宸」之名義註冊帳號，惟不論該等姓名是否
    真有其人，其行為已足損害於遭冒名之人及露天公司及雅虎
    公司對網路管理之正確性，依上判例意旨，均無礙被告行使
    偽造準私文書罪之構成。是核被告犯罪事實一所為，係犯刑
    法30條第1項、第339條第1項之幫助犯詐欺取財罪；犯罪事
    實二所為，係犯刑法第339條第1項之詐欺取財罪；犯罪事實
    三（一）、（二）、（三）所為，係犯刑法第216條、第210
    條、第220條第2項之行使偽造準私文書罪、同法第339條第1
    項之詐欺取財罪。被告幫助犯詐欺取財罪，並未實際參與詐
    欺犯行，所犯情節較正犯輕微，爰依刑法第30條第2項規定
    ，減輕其刑。又被告上開3次偽造準私文書之低度行為，應
    為其行使之高度行為所吸收，均不另論罪。其以一行為同時
    犯行使偽造準私文書罪及詐欺取財罪，為想像競合犯，應依
    刑法第55條前段規定從一重之行使偽造準私文書處斷。被告
    上開所犯1次幫助犯詐欺取財罪、1次詐欺取財罪、3次行使
    偽造準私文書罪，犯意各別，行為互殊，應予分論併罰。爰
    審酌被告為成年之人，應知悉詐騙集團為使執法單位難以查
    緝，多利用他人帳戶作為匯款提領之用，可預見如提供帳戶
    予他人，有幫助他人犯罪之可能，竟仍貪圖小利，將其所申
    設之上開郵局帳戶資料以4,000元之代價提供予詐騙集團使
    用，使告訴人鄭宇菁受詐騙集團詐騙而損失2萬元之金額，
    另因缺錢償還借款，竟於拍賣網站上刊登不實之訊息，使告
    訴人邱錦源因而受騙匯款予被告指定之帳戶內，其食髓知味
    ，見上開之手法可行，進而竊取其胞姐劉玉婷申設之郵局帳
    戶資料，向網路拍賣公司申請帳號，再於其拍賣網頁上刊登
    不實之拍賣訊息，使告訴人陳怡如、陳俊裕、呂家昇等人陷
    於錯誤，而分別匯款6,500元、6,500元、8,000元至上開劉
    玉婷之郵局帳戶內，並旋即提領花用殆盡，可見其不思正當
    工作賺取薪資，圖以不法手段詐取他人錢財之觀念顯有偏差
    ，本應予嚴懲，惟念其坦承犯行，未有飾詞卸責之辯語，態
    度良好，且未有前案犯行，有臺灣高等法院被告前案紀錄表
    1 份可佐，素行尚可，另已與告訴人鄭宇菁、邱錦源、陳怡
    如、陳俊裕及呂家昇等人達成和解，並均賠償上開告訴人損
    失之全部金額，有卷附之調解筆錄1份、和解書4份、匯款申
    請書影本4紙可佐，足認其應有悔意，暨考量犯罪動機、目
    的、手段等一切情狀，分別量處及定應執行如主文所示之刑
    ，並分別諭知易科罰金之折算標準，以昭炯戒。
五、末查，被告未曾因故意犯罪而受有期徒刑以上刑之宣告，素
    行尚可，且於犯後與告訴人均已達成和解，並給付損失之金
    額，已使告訴人獲得填補等情，業如前揭，另被告迭於警詢
    、偵訊及本院審理時均坦承犯行，應認其已知悔悟，其一時
    失慮而致罹刑章，信經此偵審程序及刑之宣告，理當知所警
    惕，而無再犯之虞。故考量上情，並參酌被告甫年滿19歲，
    年紀尚輕，如科以重刑而身陷囹圄，不啻有犯罪再教育之可
    能，更難生矯正之效，實非刑責教化之目的，是本院認前開
    所宣告之刑以暫不執行為適當，併依刑法第74條第1項第1款
    規定，宣告緩刑3年，以勵自新。另考量被告所為確為法所
    不許，為促使其日後得以知曉尊重法治之觀念，本院認除前
    開緩刑宣告外，尚有賦予被告一定負擔之必要，併依刑法第
    74條第2項第5款之規定，命其應向指定之政府機關、政府機
    構、行政法人、社區或其他符合公益目的之機構或團體提供
    120小時之義務勞務，以期符合本案緩刑之目的。復依刑法
    第93條第1項第2款之規定，諭知於緩刑期間付保護管束，以
    勵自新。若被告未能依執行檢察官之指揮履行義務勞務，情
    節重大，檢察官得聲請法院撤銷其緩刑之宣告，附此敘明。
據上論斷，應依刑事訴訟法第273條之1第1項、第284條之1、第
299條第1項前段，刑法第216條、第210條、第220條第2項、第33
9條第1項、第30條第1項、第2項、第55條前段、第41條第1項前
段、第8項、第51條第5款、第71條第1項第1款、第2項第5款、第
93條第1項第2款，刑法施行法第1條之1，判決如主文。
本案經檢察官陳孟皇到庭執行職務。
中    華    民    國    100  年    10    月    26    日
                      刑事第十庭   法  官  林勳煜
以上正本證明與原本無異。
如不服本判決應於收受送達後10日內向本院提出上訴書狀，並應
敘述具體理由；如未敘述上訴理由者，應於上訴期間屆滿後20日
內向本院補提理由書（均須按他造當事人之人數附繕本）「切勿
逕送上級法院」。
中    華    民    國   100    年    10    月    26    日
                                     書記官  陳莉庭
附錄本判決論罪科刑法條
中華民國刑法第216條
（行使偽造變造或登載不實之文書罪）
行使第 210 條至第 215 條之文書者，依偽造、變造文書或登載
不實事項或使登載不實事項之規定處斷。
中華民國刑法第210條
（偽造變造私文書罪）
偽造、變造私文書，足以生損害於公眾或他人者，處 5 年以下
有期徒刑。
中華民國刑法第220條
（準文書）
在紙上或物品上之文字、符號、圖畫、照像，依習慣或特約，足
以為表示其用意之證明者，關於本章及本章以外各罪，以文書論
。
錄音、錄影或電磁紀錄，藉機器或電腦之處理所顯示之聲音、影
像或符號，足以為表示其用意之證明者，亦同。
中華民國刑法第339條
（普通詐欺罪）
意圖為自己或第三人不法之所有，以詐術使人將本人或第三人之
物交付者，處 5 年以下有期徒刑、拘役或科或併科 1 千元以下
罰金。
以前項方法得財產上不法之利益或使第三人得之者，亦同。
前二項之未遂犯罰之。